【裁判字號】    98,簡上,22
【裁判日期】    980325
【裁判案由】    侵占
【裁判全文】
臺灣桃園地方法院刑事判決              98年度簡上字第22號
上  訴  人
即  被  告  乙○○
選任辯護人  鄭志明  律師
上列上訴人即被告因侵占案件，不服本院97年度桃簡字第1977號
，中華民國97年11月28日第一審判決（聲請簡易處刑案號：臺灣
桃園地方法院檢察署97年度偵字第8779號），提起上訴，本院合
議庭為第二審判決如下：
    主  文
上訴駁回。
乙○○緩刑貳年。
    事  實
一、乙○○任職真旺工程企業有限公司（以下簡稱真旺公司）之
    工程經理，於民國97年10月間，受真旺公司負責人楊有訓指
    示處理該公司所有、發生車禍之車牌號碼4363－RW號自用小
    貨車（聲請書誤載為自用小客車）之送修事宜，乙○○乃於
    同年月29日，將該車送由桃園縣龍潭鄉○○路54巷2 號莊火
    興所營之順隆興汽車修理廠修繕，因考及莊火興所報估價修
    繕費用過鉅，乃經由莊火興，將該車報廢，並於97年1 月15
    日以新臺幣（以下同）15,000元之價格，出售予從事汽車材
    料買賣之古盛城，嗣莊火興於同日下午，將古盛城支付之上
    開價金，扣除拖吊費3,000 元、估價費5,000 元之餘款7,00
    0 元後，交予前來其修車廠之乙○○；詎乙○○取得該筆7,
    000 元款項後，未交予真旺公司或楊有訓，竟意圖為自己不
    法之所有，將之侵占入己；嗣經楊有訓及真旺公司會計黃美
    莉多次詢問其處理結果，乙○○均回以報廢後已無餘款云云
    搪塞，旋於97年1 月31日離職。楊有訓於乙○○離職後，因
    覺有異，乃於97年2 月27日詢問莊火興，始知上情，而報警
    查獲。
二、案經真旺公司訴請桃園縣政府警察局龍潭分局報請臺灣桃園
    地方法院檢察署檢察官偵查後聲請以簡易判決處刑。
    理  由
一、按傳聞法則之重要理論依據，在於傳聞證據未經當事人之反
    對詰問予以核實，乃予排斥，惟若當事人已放棄對原供述人
    之反對詰問權，於法院審判時表明同意該等傳聞證據可作為
    證據，基於證據資料愈豐富，愈有助於真實發現之理念，並
    貫徹刑事訴訟法修法加重當事人進行主義之精神，確認當事
    人對於證據能力有處分權之制度，傳聞證據經當事人同意作
    為證據，法院認為適當者，亦得為證據。另當事人於調查證
    據時，對於傳聞證據表示「沒有意見」，而未於言詞辯論終
    結前聲明異議 (Without Objection)，應視為已有將該等傳
    聞證據採為證據之同意，此刑事訴訟法第159 條之5 定有明
    文。本案被告、辯護人於本院準備程序中已表示對卷內人證
    、書證、物證之證據能力無意見（見本院卷第18頁），本院
    審理時，被告對於被告以外之人於審判外之陳述之證據能力
    並未表示意見，迄本院辯論終結前，被告亦未爭執本案證據
    之證據能力（見本院卷第49至51頁），依刑事訴訟法第159
    條之5 第2 項之規定，應視為被告已同意本案相關之傳聞證
    據均可作為證據，本院斟酌本案卷內之證據並非非法取得，
    亦無證明力明顯過低之情形，且經本院於審判期日依法進行
    證據之調查、辯論，被告於訴訟上之程序權，已受保障，前
    揭各該證據，均得採為證據，先予敘明。
二、訊據被告乙○○固坦承為真旺公司之工程經理，並於上開時
    、地受該公司負責人楊有訓指示處理上開車輛修繕事務，並
    報廢後，得款7,000 元，惟未交還該筆款項即離職等情，惟
    矢口否認有何業務侵占犯行，辯稱：伊只是疏忽云云（見本
    院卷第16、18、52頁），其辯護人辯稱：被告並無不法所有
    意圖，且被告當時並非公司員工，其受託處理上開車輛報廢
    事宜乃因身為公司股東，並非其業務上之款項云云（見本院
    卷第17、24、53頁），經查：
  (一)被告任職真旺公司工程經理，並於上開時、地受該公司負責
    人楊有訓指示處理該公司所有之上開車輛修繕事務，於報廢
    後，經莊火興出售予古盛城，並於上開時、地收取扣除拖吊
    費、估價費之餘款7,000 元，且經楊有訓、黃美莉多次詢問
    處理結果，並未交還該款即離職等情，業據被告於警詢、原
    審訊問、本院準備程序及審理時坦承不諱（見偵卷第4 至7
    頁，原審卷第14至16、32、33頁，本院卷第16、18、52頁）
    ，核與證人即告訴人真旺公司負責人楊有訓於警詢、原審訊
    問時結證情節、證人即真旺公司會計黃美莉於原審訊問時結
    證、證人古盛城、莊火興於警詢時陳述情節相符（見偵卷第
    10至13、15至20頁，原審卷第15至16、28至32頁），並有車
    籍查詢基本資料詳細畫面、桃園縣政府警察局龍潭分局中興
    派出所受理案件紀錄表各1 紙、順隆興汽車修理廠估計單影
    本3 紙、汽車買賣合約書、郵政國內匯款執據、匯票、道歉
    信均影本各1 紙在卷可稽（見偵卷第22至26頁，見原審卷第
    7 、21、22頁），是此部分之事實，首堪認定。
  (二)被告及其辯護人雖辯稱並無不法所有意圖，且非業務上侵占
    云云，惟據證人即告訴人楊有訓於原審結證稱：當初委託被
    告去報廢上開車輛，事後伊有詢問被告報廢車輛之費用，但
    被告說連同保管費、拖車費扣掉之後就沒有費用了，之後伊
    打電話去問車廠，才知道扣到一些費用後尚有餘額，於是伊
    再在請公司會計以聯絡被告，但被告均不理、不接電話等語
    明確（見原審卷第15至16頁），核與證人即真旺公司會計黃
    美莉於原審結證稱：伊公司曾經委託被告代為處理車牌號碼
    4363－RW號自用小貨車報廢事宜，經伊電話聯絡詢問，被告
    說車子已經處理掉了，且扣除車廠拖車費、估價費用後，已
    沒有剩下的錢可以拿等語相符（見原審卷第28至32頁），另
    有證人順隆興汽車修理場負責人莊火興、買受上開自用小貨
    車之買受人古盛城於警詢陳述明確（見偵卷第15至20頁），
    佐以被告於原審訊問時亦自承：伊確實有於電話中向黃美莉
    說沒有剩下錢等語（見原審卷第31頁），堪認被告確有隱瞞
    報廢汽車仍有剩餘款的情事。又被告既係真旺公司所僱請之
    員工，自有受負責人之指示處理公司事務之義務，是其奉負
    責人楊有訓之指示處理修繕並報廢公司所有上開汽車，自屬
    其業務範圍內之事務，因此報廢該車扣除相關所需費用所剩
    之現金亦屬因業務上所持有之物，從而被告於取得筆款項後
    刻意隱瞞以規避返還義務，主觀上有為自己不法所有之意圖
    灼然至明。辯護人所辯被告並非公司員工，其係股東身分代
    為處理上開事項云云（見本院卷第24頁），惟被告當時係真
    旺公司所僱請之工程經理，確為真旺公司員工之事實，已據
    被告於本院準備程序中自承在卷（見本院卷第17頁），並經
    證人楊有訓、黃美莉於原審訊問時結證屬實（見原審卷第15
    至16、28至32頁），辯護人辯稱其並非公司員工云云，尚非
    事實，即無足採；而按公司股東對公司固有出資之法律上義
    務，倘無擔任公司董監職務，即無直接參與公司經營職務之
    事務處理可言，是被告處理該車之修繕報廢事務，與其股東
    身分並非相關，辯護人此部分所辯，亦無可採。綜上所述，
    被告及辯護人前揭所辯，顯係卸責之詞，不足採信，其業務
    侵占犯行，事證已臻明確，洵堪認定，應依法論科，
三、按侵占罪以侵占行為完畢即為既遂，縱令事後將侵占之款如
    數返還，亦無解於侵占罪之成立，最高法院22年上字第4762
    號著有判例可資參照。查被告乙○○係真旺公司之工程經理
    ，受公司負責人之指示處理公司事物，並負責該公司對外承
    攬工程之處理，為從事業務之人，核其將該公司負責人楊有
    訓指示其處理公司修繕、報廢車輛事宜時，所收取7, 000元
    款項予以侵占入己之行為，係犯刑法336 條第2 項之業務侵
    占罪。檢察官認係刑法第335 條第1 項普通侵占罪云云，尚
    有未洽，爰於基本事實同一範圍內變更起訴法條。
四、原審以被告所犯事證明確，援引刑事訴訟法第449 條第1 項
    、第3 項、第300 條，刑法第336 條第2 項、第41條第1 項
    前段，刑法施行法第1 條之1 第1 項、第2 項但書規定，並
    審酌被告正值壯年，不思以正當手段努力工作，謀求生計，
    反而利用受託處理事務之機會，侵占其持有委託人之款項，
    造成被害人之財產損失，其犯罪之動機、目的、手段均非可
    取，犯後猶飾詞否認犯行，未見真摯悔意等一切情狀，量處
    有期徒刑6 月，併依刑法第41條第1 項前段諭知如易科罰金
    ，以新臺幣2,000 元折算1 日，經核原審認事用法並無不當
    ，量刑亦尚妥適。上訴人以其否認犯罪，指摘原判決不當，
    為無理由，應予駁回。
五、查被告前未曾受有期徒刑以上刑之宣告，此有臺灣高等法院
    被告前案紀錄表1 紙在卷可稽，於本院坦承全部情節，其經
    此偵審程序，當能知所警惕，信無再犯之虞，且被告於案發
    後，已將侵占款項返還真旺公司，有郵政國內匯款執據、匯
    票、道歉信均影本各1 紙在卷可稽（見原審卷第7 、21、22
    頁），經告訴人真旺公司之現負責人甲○○表示：被告既已
    寄還該款，伊已不想再追究此事等語，有本院辦理刑事案件
    公務電話紀錄1 紙在卷可稽（見本院卷第57頁），本院綜核
    各情，認所宣告之刑，以暫不執行為適當，爰依刑法第74條
    第1 項第1 款，併宣告緩刑如主文所示，用啟自新。
據上論斷，應依刑事訴訟法第455 條之1 第3 項、第368 條，刑
法第74條第1項第1款，判決如主文。
本案經檢察官陳仁傑到庭執行職務。
中    華    民    國    98    年    3     月    25    日
                  刑事第九庭審判長法  官   吳為平
                                  法  官   林玉蕙
                                  法  官   蘇琬能
以上正本證明與原本無異。
如不服本判決應於收受判決後10日內向本院提出上訴書狀，並應
敘述具體理由。其未敘述上訴理由者，應於上訴期間屆滿後20日
內向本院補提理由書 (均須按他造當事人之人數附繕本)「 切勿
逕送上級法院」。
                                  書記官  何伊羚
中    華    民    國    98    年    3     月    25    日


司法院資訊處製作；財團法人民間司法改革基金會備份。
